最高法院刑事判決　　　　　　　　　　　　　　　九十一年度台上字第七四八一號
　　上　訴　人　乙○○
　　　　　　　　甲○○
　　右　一　人
　　選任辯護人　於傳鴻律師
右上訴人等因違反期貨交易法案件，不服台灣高等法院中華民國八十九年五月三十一
日第二審判決（八十八年度上訴字第二七二二號，起訴案號：台灣台北地方法院檢察
署八十七年度偵字第二二九七一號、八十八年度偵字第一三九一、一三九二號），提
起上訴，本院判決如左：
    主  文
上訴駁回。
    理  由
按刑事訴訟法第三百七十七條規定，上訴於第三審法院，非以判決違背法令為理由，
不得為之。是提起第三審上訴，應以原判決違背法令為理由，係屬法定要件。如果上
訴理由狀並未依據卷內訴訟資料，具體指摘原判決不適用何種法則或如何適用不當，
或所指摘原判決違法情事，顯與法律規定得為第三審上訴理由之違法情形，不相適合
時，均應認其上訴為違背法律上之程式，予以駁回。本件上訴人乙○○上訴意旨略稱
：(一)依共同被告甲○○、蔡卓權、蔡宜宏、梁永堅等人在警、偵訊或法院審理時之供
述，均可知上訴人只是掛名之負責人，並未實際參加營運，上訴人係受蔡卓權之騙，
才答應蔡卓權為掛名負責人，上訴人現負家計及照顧八十歲之母親及小兒麻痺之大哥
，請予緩刑之機會云云。上訴人甲○○上訴意旨略以：原審未傳訊新進人員到庭詳加
調查或查明有無代客操作之交易資料，或經客戶到庭指證，即率依上訴人之自白，遽
認上訴人有代客操作，經營期貨經理事業，為不利於上訴人之認定，自有調查職責未
盡之違誤。又證人廖修能、梁台秀、馮忠信於第一審均證稱係自己下單操作並未委託
他人下單操作，原判決對上開有利之證據為何不採，並未說明其理由，亦有未當。再
卓宏國際有限公司（下稱卓宏公司）、宏利國際發展有限公司（下稱宏利公司）之外
匯講義，均係介紹外匯現貨交易，並非期貨交易法所規範之對象「期貨」，上訴人縱
有刑責，應與期貨交易法第一百十二條第五款之規定無關，原判決適用法則不當。又
上訴人並非宏利公司之負責人，亦無營業行為，並未從事登記外之業務，原判決認上
訴人與蔡卓權、乙○○共犯公司法第十五條第三項之罪亦有不當等語。
惟查原判決依憑上訴人等不利於己之部分自白、共同被告蔡卓權、梁永堅、周正人、
蔡宜宏不利於上訴人等之供述、證人劉淑菁、馮忠信、吳西賓之證言、卓宏公司及宏
利公司登記查詢資料及公司登記卷、台北市政府建設局八十七年十月二十三日至宏利
公司稽查之該局商業稽查記錄表，扣案之外匯交易講義十七份、香港卓龍金融集團有
限公司（下稱卓龍公司）買賣合約書十四本、切結書四十五張、顧問合約書十七本、
匯款戶頭表二張、空白買賣合約書十九份、空白印鑑卡五十張、空白切結書三十九張
、空白顧問合約書二十二本、乙○○書具之股份讓渡書、台灣高等法院被告全國前案
紀錄表等證據，資以認定上訴人等有原判決事實欄所記載之犯罪事實，因而撤銷第一
審關於上訴人等部分不當之判決，就上訴人等所共犯違反期貨交易法第一百十二條第
五款及公司法第十五條第三項、第一項之罪，依想像競合犯之例，從一重分別論處上
訴人等共同未經許可，擅自經營期貨經理事業，期貨顧問事業各罪刑（乙○○處有期
徒刑伍月，甲○○處有期徒刑肆月，甲○○並依法諭知緩刑貳年），已詳述其所依憑
之證據及理由。對於乙○○辯稱：僅為卓宏、宏利二公司之掛名董事，並未參與公司
營運云云；及甲○○辯稱：其僅係在宏利公司兼職講師，並未出資，亦未從事期貨業
務，外匯保證金交易屬現貨交易，並非期貨等語；認均屬事後卸責之詞，要非可採，
亦分別在判決內詳予指駁並說明其理由。原判決所為論述，核與卷證資料相符，從形
式上觀察，並無違背法令之情形。查卓宏、宏利二公司登記所經營事業，並不包括期
貨顧問事業與期貨經營事業，亦無此部分之許可執照，而依扣案「顧問服務合約書」
中之記載，尚提供金融資訊報價，卓宏公司、宏利公司並提供場所、設備及相關外匯
資訊，供客戶自行下單交易，應屬期貨顧問事業；又卓宏、宏利公司並以接受委託書
收取佣金或手續費等方式代他人操作外幣保證金交易（或重金屬保證金交易），應係
期貨經理事業；分別違反期貨交易法第八十二條第一項之規定，應依同法第一百十二
條第五款處罰，已據原判決說明其認事採證及適用法律所憑之證據及理由，與財政部
證券暨期貨管理委員會八十八年六月五日台財證(七)第四九０六０號函所持見解相同
（見第一審卷第一五九、一六０頁），核無上訴意旨所指適用法則不當之違法。按認
事採證、證據之取捨及證據證明力之判斷，俱屬事實審法院之職權，苟無違背證據法
則，自不能指為違法。原判決對於上訴人等有本件犯行，已說明其依憑之證據及理由
，對於上訴人等之辯解，認均不可採，亦在判決內詳述其不予採納之理由，並無上訴
意旨所指違背法令之情形。上訴意旨所指各節，或為單純事實之爭執，或不影響全部
犯罪事實之認定而可認於原判決之主旨有影響，或原審已加審酌屬事實審得本於職權
裁量之事項，為其職權之適法行使，上訴人等上訴意旨徒憑己意任意指摘原判決關於
渠等違背期貨交易法部分違背法令，顯與法律規定得為第三審上訴理由之違法情形不
相適合，應認渠等之上訴違背法律上之程式，予以駁回。又本件上訴人等對得上訴第
三審案件之違反期貨交易法部分所提起之第三審上訴，既屬不合法而應從程序上予以
駁回，則不得上訴第三審之違反公司法第十五條第三項第一項部分，亦無法併予實體
上審判，自應從程序上予以駁回。併此敘明。
據上論結，應依刑事訴訟法第三百九十五條前段，判決如主文。
中      華      民      國    九十一    年     十二     月    二十六    日
                              最高法院刑事第八庭
                                  審判長法官  莊  登  照
                                        法官  洪  明  輝
                                        法官  黃  一  鑫
                                        法官  魏  新  和
                                        法官  林  秀  夫
      右正本證明與原本無異
                                              書  記  官
中      華      民      國    九十二    年      一      月      三      日
